臺灣高等法院刑事裁定
110年度聲再字第166號
聲  請  人  
即受處分人  蘇德旺




上列聲請人即受處分人因違反毒品危害防制條例案件，對於本院
110年度抗字第241號，中華民國110年3月10日確定裁定，聲請重
新審理，本院裁定如下：
    主  文
本件重新審理及停止執行之聲請均駁回。
    理  由
一、聲請意旨略以：聲請人即受處分人蘇德旺（下稱聲請人）自
    民國109年11月26日起入勒戒處所施以觀察、勒戒，期間並
    經二度評估，惟前開勒戒期間之評估標準比重失衡，評估項
    目中聲請人前科紀錄（含相關毒品案件前科紀錄及不相關其
    他刑事前科紀錄）並未設定上限分數，與其他項目相比，無
    一致性、客觀性並失之公允，致評估結論作為裁定戒治與否
    顯有未洽之處，法務部於110年3月26日以法矯字第11006001
    760號函修正評分標準，此一新事實、新證據足認前開評估
    標準確有疏漏、不當，以舊評估標準計算聲請人分數，侵害
    聲請人合法權益甚鉅，如以新修正評估標準計算聲請人分數
    ，聲請人當不致達到戒治標準，爰聲請重新審理，請依法撤
    銷原裁定並停止強制戒治處分之執行等語。
二、按觀察、勒戒及強制戒治之裁定確定後，有下列情形之一，
    認為應不施以觀察、勒戒或強制戒治者，受觀察、勒戒或強
    制戒治處分之人，或其法定代理人、配偶，或檢察官得以書
    狀敘述理由，聲請原裁定確定法院重新審理：一、適用法規
    顯有錯誤，並足以影響裁定之結果者；二、原裁定所憑之證
    物已證明為偽造或變造者；三、原裁定所憑之證言、鑑定或
    通譯已證明其為虛偽者；四、參與原裁定之法官，或參與聲
    請之檢察官，因該案件犯職務上之罪，已經證明者；五、因
    發現確實之新證據足認受觀察、勒戒或強制戒治處分之人，
    應不施以觀察、勒戒或強制戒治者；六、受觀察、勒戒或強
    制戒治處分之人，已證明其係被誣告者；聲請重新審理，應
    於裁定確定後30日內提起；但聲請之事由，知悉在後者，自
    知悉之日起算；聲請重新審理，無停止觀察、勒戒或強制戒
    治執行之效力；但原裁定確定法院認為有停止執行之必要者
    ，得依職權或依聲請人之聲請，停止執行之；法院認為無重
    新審理之理由，或程序不合法者，應以裁定駁回之，毒品危
    害防制條例第20條之1第1項至第4項前段定有明文。本件原
    裁定確定日期雖為110年3月10日，然聲請人所主張之「有無
    繼續施用毒品傾向評估標準紀錄表」及「有無繼續施用毒品
    傾向評估標準說明手冊」係於同年月3月26日修正實施，故
    聲請人於110年4月6日向監所主管提出「刑事案件聲請重新
    審理及新事實理由狀」（見卷附該狀上之法務部○○○○○○○○收
    狀章），應未逾其知悉後之30日期限。
三、經查：
  ㈠「有無繼續施用毒品傾向評估標準紀錄表」及「有無繼續施
    用毒品傾向評估標準說明手冊」係法務部針對多數不特定人
    民就有無繼續施用毒品傾向評估事項所為對外發生法律效果
    之具有法規性質之命令，是上開評估標準紀錄表及評估標準
    說明手冊之修正，屬於行政規則或法規命令之修正，為法律
    變更，並非前引毒品危害防制條例第20條之1第1項第5款所
    稱之「新證據」，聲請人以此為由聲請重新審理，與法定要
    件不符，尚非有據。
  ㈡原裁定於110年3月22日作成時，上開評估標準紀錄表及評估
    標準說明手冊尚未修正，法務部○○○○○○○○依據當時有效之修
    正前評估標準製作「有無繼續施用毒品傾向證明書」、「有
    無繼續施用毒品傾向評估標準紀錄表」，評估聲請人有繼續
    施用毒品之傾向，自屬合法，原確定裁定再憑以認定聲請人
    有繼續施用毒品之傾向，亦難認有毒品危害防制條例第20條
    之1第1項第1款所指適用法規顯有錯誤足以影響裁定之結果
    ，或同條項第3款所稱原確定裁定所憑之鑑定已證明其為虛
    偽之情事，顯亦不符合前揭聲請重新審理之事由。
  ㈢聲請重新審理意旨復未敘明原確定裁定有何符合其他各款所
    定重新審理事由之情形，其本件聲請重新審理及停止強制戒
    治處分之執行，均無理由，應予駁回。　　
據上論斷，應依毒品危害防制條例第20條之1第4項前段，裁定如
主文。　　
中　　華　　民　　國　　110 　年　　4 　　月　　30　　日
                  刑事第二十三庭審判長法　官  許永煌
                                      法　官  黃美文
                                      法　官  雷淑雯
以上正本證明與原本無異。
不得抗告。
                                      書記官  林立柏
中　　華　　民　　國　　110 　年　　5 　　月　 　4　　日